【裁判字號】    90,交聲,97
【裁判日期】    901206
【裁判案由】    違反道路交通管理處罰條例聲明異議
【裁判全文】
臺灣基隆地方法院交通事件裁定                        九十年度交聲字第九七號
    原處分機關  交通部公路局臺北區監理所基隆監理站
    聲明異議人
    即受處分人  乙  ○
右列受處分人因違反道路交通管理處罰條例案件，對於交通部公路局臺北區監理所基
隆監理站九十年十月五日所為之處分（原處分案號：基監字第裁四二︱Ｃ00000
000號），聲明異議，本院裁定如左：
    主  文
異議駁回。
    理  由
一、本件聲明異議意旨如聲明異議狀（如附件）所載。
二、按汽車駕駛人，駕駛汽車經測試檢定有酒精濃度超過規定標準之情形者，處新臺
    幣一萬五千元以上六萬元以下罰鍰，並當場禁止其駕駛及吊扣其駕駛執照一年；
    又汽車駕駛人飲用酒類或其他類似物後其吐氣所含酒精濃度超過每公升○‧二五
    毫克或血液中酒精濃度超過百分之○‧○五以上者，不得駕車，道路交通管理處
    罰條例第三十五條第一項第一款、道路交通安全規則第一百十四條第二款分別定
    有明文。本件受處分人即聲明異議人辯稱：伊於民國九十年六月二十八日晚間因
    公司同事聚餐而在臺北縣蘆洲市飲酒，翌日凌晨由未飲酒之妻舅甲○○駕車附載
    其返回基隆住處，後來因為汽車左前輪爆胎，始暫停在臺北縣汐止市○○○路○
    段處，因時值深夜，無法覓得修車廠，妻舅甲○○便自行搭乘計程車返家，由伊
    負責看顧汽車，遭警舉發時，伊並未坐在駕駛座上，而係站立於車外檢視輪胎損
    壞情形，況且汽車引擎當時也未發動，伊雖有飲酒，但絕未駕車云云。然查：
  (一)聲明異議人經警測試其吐氣中酒精濃度達每公升○‧四一毫克，已超過法定標準
    值每公升○‧二五毫克，業據其自承在卷，復有卷附酒精濃度測試單一紙可佐。
    至有關聲明異議人上開非自己駕車之辯解，雖據證人即聲明異議人之妻舅甲○○
    於本院調查中證稱：「我與異議人任職同一公司，我們一起到臺北縣蘆洲市聚餐
    ，去的時候就是我開我姊夫的福特車子，當時只有載他一人，當天聚餐到晚上十
    一、二點左右，因為我不會喝酒，所以沒有喝酒，我姊夫即異議人當天有喝很多
    酒，因為他本身就喜歡喝酒，因為我們都住在仁二路同一處，所以聚餐完以後，
    我一樣開車要載我姊夫一起回家，中途我們有返回公司看一下，看完以後我們將
    車開離公司，結果在新台五線發現車子左前輪爆胎，當時因為時間將近凌晨二點
    ，也找不到人修理，所以我姊夫跟我說要我先回去，反正他酒醉可以在車上睡覺
    ，也可以一邊顧車，我就攔搭計程車回家，我離開時車子印象中沒有熄火」（本
    院九十年十一月十六日訊問筆錄參照）等情資為相佐，而有關汽車左前輪爆胎乙
    節，亦據證人即臺北縣警察局汐止分局警員丙○○於本院調查中結證屬實（本院
    九十年十二月四日訊問筆錄參照），復有聲明異議人庭呈之修理費收據一紙在卷
    可佐，固堪認聲明異議人之辯解並非全然無據。然以當時正值深夜，且汽車又發
    生故障，衡情甲○○應無先行離去，而獨留處於酒醉狀態之聲明異議人之理。且
    聲明異議人之汽車當時係因故障而停放在臺北縣汐止市○○○路○段北上十二公
    里處之內側快車道上，業據證人丙○○證述明確，則若甲○○欲先行離去，理應
    先行協助聲明異議人共同將汽車移至路邊停妥，豈有任令該車停放在快車道上之
    理？足見聲明異議人上開辯解及證人甲○○之證述，顯與常理不符。
  (二)證人丙○○於本院調查中證稱：「當天我們執行巡邏，在新台五路上看到對向的
    快車道上有一輛車子停在對向的快車道，覺得很奇怪，便上前盤查，我們車子停
    在異議人車子後方下車，就看到異議人從駕駛座內出來，因為他身上有酒味，我
    們就判斷他是酒後駕車」、「異議人當時確實是坐在駕駛座內，另外引擎應該有
    發動」（本院九十年十二月四日訊問筆錄參照）等情明確，則聲明異議人陳稱遭
    舉發當時並非坐在駕駛座上，且汽車引擎並未發動之辯解，即非無疑。
  (三)又證人丙○○證稱彼於查獲聲明異議人當時，聲明異議人並未表示汽車係由他人
    駕駛，嗣將聲明異議人帶回派出所進行酒精測試時，聲明異議人自稱係與友人飲
    酒後自行駕車，直到家屬前來帶離派出所前，聲明異議人均未表示汽車係由他人
    所駕駛（本院九十年十二月四日訊問筆錄參照）等情明確，而聲明異議人於遭警
    舉發及進行酒精測試時之意識狀態清楚正常，業據其自承在卷，則若非其本人駕
    車，何以未即時向警方表明汽車係由他人駕駛之情？何以猶表示係自己酒後開車
    ？另觀之卷附聲明異議人前於九十年七月十三日向原處分機關提出之申訴書內容
    ，係以其當時正在休息而非行駛中資為辯解，核無隻字片語提及係由他人駕駛之
    情，堪認其上開辯解，應係事後卸責之詞，不足為採。
  (四)綜上所陳，本件違規事證明確，聲明異議人所辯無非係卸責之詞，不足採信。從
    而原處分機關依道路交通管理處罰條例第三十五條第一項第一款之規定，裁處聲
    明異議人新臺幣三萬四千五百元罰鍰暨吊扣駕駛執照一年之處分，核無違誤，本
    件異議為無理由，自應將其異議駁回。
三、據上論斷，應依道路交通案件處理辦法第十九條，裁定如主文。
中      華      民      國    九十      年     十二     月      六      日
                                臺灣基隆地方法院交通法庭
                                    法  官  楊皓清
右正本證明與原本無異。
對於本件裁定如有不服，應於收受送達後五日內，向本院提出抗告書狀，敘述抗告之
理由，抗告於臺灣高等法院。
                                    書記官  邱李和
中      華      民      國    九十      年     十二     月      六      日


司法院資訊處製作；財團法人民間司法改革基金會備份。
